【裁判字號】    95,台上,3547
【裁判日期】    950629
【裁判案由】    違反毒品危害防制條例
【裁判全文】
最高法院刑事判決            九十五年度台上字第三五四七號
    上  訴  人  甲○○
                乙○○
上列上訴人等因違反毒品危害防制條例案件，不服台灣高等法院
高雄分院中華民國九十二年十月二十一日第二審判決（九十二年
度上訴字第一二九三號，起訴案號：台灣高雄地方法院檢察署九
十一年度偵字第五七一四號），提起上訴，本院判決如下：
    主  文
原判決關於乙○○部分撤銷，發回台灣高等法院高雄分院。
其他上訴駁回。
理  由
一、撤銷發回（乙○○）部分：
本件原判決認定上訴人乙○○意圖販賣第二級毒品ＭＤＭＡ及第
三級毒品愷他命牟利，於民國九十一年三月十五日晚上九時許，
在高雄市○○路神采飛揚ＫＴＶ內，以每顆新台幣（下同）一百
四十元之價格，向甲○○（另行駁回其第三審上訴，詳如後述）
購入ＭＤＭＡ藥錠十八顆及愷他命膠囊十顆後，於翌日下午三時
許，在高雄市苓雅區○○○路一一○號Ｅ９舞場，以二百元之價
格，販賣ＭＤＭＡ一顆予少年黃○○（名字年籍詳卷）。九十一
年三月十六日下午五時許，乙○○復於Ｅ９舞場前，向甲○○販
入愷他命膠囊七顆（驗後淨重一．七公克）時，為警當場查獲，
並自乙○○身上，查扣其甫購得之上開愷他命膠囊七顆，另在其
女友即少年楊○○（名字年籍詳卷）皮包內，扣得乙○○所寄放
，其第一次購得，於售出一顆後尚餘之ＭＤＭＡ藥錠十七顆（驗
後淨重五．七四公克）及愷他命膠囊十顆（驗後淨重一．八三公
克）等情。因而維持第一審論處乙○○販賣第二級毒品罪刑之判
決，駁回乙○○在第二審之上訴。固非無見。
惟查：（一）、有罪之判決書，須將認定之犯罪事實詳記於事實
欄，然後於理由欄內，逐一說明其所憑之證據及認定之理由，使
事實與理由兩相一致，方為合法，倘事實欄已有敘及，而理由內
未加說明，是為理由不備，理由內已加說明，而事實欄無此記載
，則理由失其依據，均足構成撤銷之原因。又刑法上所謂販賣行
為，並不以販入之後復行賣出為必要，祇要以營利為目的，而有
販入或賣出之行為，不必二者兼備，即成立販賣罪。原判決事實
欄記載甲○○與「何仔」共同販賣第二級毒品ＭＤＭＡ與第三級
毒品愷他命予「意圖販賣」該等毒品牟利之乙○○，其所指乙○
○「意圖販賣」而販入者，是否包括乙○○於九十一年三月十六
日下午五時，在Ｅ９舞場前向甲○○購入之愷他命膠囊七顆？尚
欠明瞭；另原判決認乙○○有其事實欄所載先後二次向甲○○同
時販入ＭＤＭＡ及愷他命之犯行，然僅對其論處一販賣第二級毒
品罪刑，而就乙○○先後二次犯行，究係如何基於單一犯意或概
括犯意所為，亦未於事實欄內予以認明記載，均不足為適用法律
及判斷其適用當否之準據，理由欄內復俱未說明所憑之證據及認
定之理由，並有判決理由不備之違法。（二）、原判決併引證人
即乙○○女友楊姓少女於警詢所述乙○○曾以有人欲購買ＭＤＭ
Ａ，而向其取走原寄放之ＭＤＭＡ一顆之證言，資為認定乙○○
有販賣ＭＤＭＡ毒品一顆予黃姓少年犯行論據之一，然楊姓少女
供證乙○○寄放毒品之時間為九十一年三月十六日下午四時許（
見警詢卷第七頁背面），則乙○○如何能於原判決所認定之同日
下午三時許，即向楊姓少女索取ＭＤＭＡ毒品轉售黃姓少年？乙
○○究係於何時販賣ＭＤＭＡ予黃姓少年？此攸關乙○○販賣毒
品犯行之認定，自有釐清之必要，乃原審未詳加審認，遽行判決
，容有證據上理由矛盾之違誤。乙○○上訴意旨，指摘原判決此
部分違背法令，即非全無理由，應認原判決關於乙○○部分，有
發回更審之原因。原判決理由貳之五說明不另為無罪諭知部分，
基於審判不可分之原則，亦一併發回。
二、駁回（甲○○）部分：
按刑事訴訟法第三百七十七條規定：上訴於第三審法院，非以判
決違背法令為理由，不得為之。是提起第三審上訴，應以原判決
違背法令為理由，係屬法定要件，如果上訴理由書狀未依據卷內
訴訟資料，具體指摘原判決不適用何種法則或如何適用不當，或
所指摘原判決違法情事，顯與法律規定得為第三審上訴理由之違
法情形，不相適合時，均應認其上訴為違背法律上之程式，予以
駁回。本件原審經審理結果，認為上訴人甲○○共同販賣第二級
毒品之犯行明確，因而撤銷第一審關於甲○○部分科刑之判決，
改判依連續犯、想像競合犯，仍從一重論處甲○○共同販賣第二
級毒品罪刑（處有期徒刑四年），已詳敘調查、取捨證據之結果
及憑以認定犯罪事實之心證理由。並就甲○○否認犯行之供詞及
其所辯各語認非可採，予以論述。就形式上觀察，原判決要無採
證認事違背經驗法則、論理法則或理由不備等違背法令之情形。
甲○○上訴意旨略以：（一）、原判決認定甲○○有共同連續販
賣第二級及第三級毒品予乙○○之犯行，然就甲○○受託，以每
顆一百四十元之價格交付ＭＤＭＡ藥錠及愷他命予乙○○，究有
無賺取價差牟利之意圖？「何仔」之不詳姓名成年男子販入毒品
之價格為何？甲○○是否知情而與其有共同牟利之犯意聯絡？均
未敘明，有判決理由不備之違背法令。（二）、原判決理由援引
甲○○於九十一年三月十六日警詢時之供述，為對其不利之認定
，但甲○○於該次警詢時並稱其係因一時好奇，始販賣ＭＤＭＡ
，未曾想到代價及圖利，足見甲○○確無販售毒品圖利，賺取價
差之意圖或行為，原判決對甲○○該有利於己之供述，不予採納
，復未說明不予採納之理由，亦有理由不備之違法。（三）、原
判決依憑乙○○於偵查初訊時所為對甲○○不利之供述，認定甲
○○販賣毒品，但乙○○於收押禁見期間，經檢察官提訊時，已
另據實供稱上開偵查初訊之供述，並非實在，其係向綽號「章仔
」之不詳姓名者購買毒品，甲○○乃受「章仔」委託交付其毒品
等語，足見乙○○於偵查初訊所言純係卸責，原判決採為判決基
礎，有適用證據法則不當之違法云云。惟查：（一）、原判決認
甲○○與綽號「何仔」之不詳姓名者，共同意圖營利，販賣第二
級毒品ＭＤＭＡ與第三級毒品愷他命予乙○○，已於理由壹、二
─(三)，就俗稱搖頭丸之ＭＤＭＡ及愷他命價格昂貴，且分屬第二
級、第三級毒品，政府早已禁令嚴加取締，販賣毒品之聯絡、交
貨、取貨，各階段行為均須負擔刑事重責，苟無營利之意圖，豈
有甘冒遭刑事訴追之風險而為毒品交易之理，是甲○○與「何仔
」共同交易毒品必均有從中賺取差價牟利之意圖甚明，已詳述其
理由。至「何仔」購入毒品之具體價格若干，要與彼等有無營利
意圖之認定無必然關係，原判決未予認定記載，於判決結果，並
無影響，要非適法之第三審上訴理由。（二）、甲○○於警局詢
問之初，供承販賣毒品之同時，固稱其係因一時好奇，始販賣搖
頭丸，未曾考慮代價或圖利云云，然原判決理由就其係意圖營利
而販賣毒品，既已為上開說明，即對其未圖利之辯解摒棄不採，
自不待言，是原判決未就其上開陳述特加說明，亦無理由不備之
違法可言。（三）、犯罪事實之認定、證據之取捨及其證明力如
何，乃事實審法院自由判斷之職權，如其取捨判斷不違背經驗法
則與論理法則，即不得指為違法；而所謂經驗法則，係指吾人日
常生活經驗所得之法則，所稱論理法則，乃理則當然所具之定則
，皆屬客觀上存在之法則，非當事人主觀上之推測。原判決採納
乙○○於偵查初訊時之供述，而不採其嗣後翻異所言毒品係向他
人購買，僅委由甲○○交付云者，已於判決理由內，對其翻異後
歷次所言前後不一，逐一駁斥，詳予論述，此乃原審本其職權之
行使，對調查所得之證據定其取捨，為價值上之判斷，據以於判
決內認定甲○○販賣毒品之犯行，並無違背客觀上之經驗法則與
論理法則，上訴意旨徒憑其個人主觀意思任意指摘採證違法，核
與法律規定得為第三審上訴理由之違法情形，不相適合。依上揭
說明，甲○○之上訴為違背法律上之程式，應予駁回。
據上論結，應依刑事訴訟法第三百九十七條、第四百零一條、第
三百九十五條前段，判決如主文。
中    華    民    國  九十五  年    六    月  二十九  日
                      最高法院刑事第八庭
                          審判長法官  張  淳  淙
                                法官  張  春  福
                                法官  洪  昌  宏
                                法官  蔡  彩  貞
                                法官  賴  忠  星
      本件正本證明與原本無異
                                      書  記  官
中    華    民    國  九十五  年    七    月    七    日
                                                      Y


司法院資訊處製作；財團法人民間司法改革基金會備份。
